【裁判字號】    95,抗,51
【裁判日期】    951020
【裁判案由】    拍賣抵押物
【裁判全文】
臺灣士林地方法院民事裁定                95年度抗字第51號
再抗告人    海渡實業股份有限公司
法定代理人  乙○○
代  理  人  林文淵律師
相  對  人  台灣金聯資產管理股份有限公司
法定代理人  甲○○
上列再抗告人因與相對人間拍賣抵押物事件，對於中華民國95年
5 月22日本院合議庭所為裁定（95年度抗字第51號），提起再抗
告，本院裁定如下：
    主  文
再抗告駁回。
再抗告程序費用新臺幣壹仟元由再抗告人負擔。
    理  由
一、按對於抗告法院之裁定再為抗告，僅得以其適用法規顯有錯
    誤為理由，並經原法院之許可為限。此項許可，以原裁定所
    涉及之法律見解具有原則上之重要性者為限，非訟事件法第
    45條第3 項、第4 項定有明文。所謂「適用法規顯有錯誤」
    ，係指原第二審裁判就其所確定之事實適用法規顯有錯誤而
    言。又所謂「原則上之重要性」，係指該訴訟事件所涉及之
    法律問題意義重大，而有加以闡釋之必要者而言。
二、本件再抗告意旨略以：相對人聲請所為本件拍賣抵押物聲請
    ，與其前所聲請之本院89年度拍字第1886號拍賣抵押物事件
    主張債權及拍賣標的重複，且已經92年度執字第21626 號及
    94年度執字第13396 號執行，即屬重複聲請，為不合法。又
    依最高法院71年度台抗字第306 號判例意旨，本件抵押權為
    最高限額抵押，於債權數額決算前，擔保債權範圍既未確定
    ，聲請人即聲請拍賣抵押物，亦不合法。再為聲請裁定准許
    拍賣之建物（以下稱系爭建物），依據再抗告人與臺北市間
    行政契約及臺北市獎勵投資興建公共建設辦法、臺北市獎勵
    投資興建零售市場須知規定，非經主管機關核准，不得移轉
    、變更用途，是原裁定違反上開規定及最高法院71年度台抗
    字第306 號判例，為有違背法令之適用法規顯有錯誤，為此
    提起再抗告云云，並聲明求為裁定：(一)原裁定廢棄。(二)相對
    人在原法院之聲請駁回。
三、惟查：
  (一)再抗告人所陳上述有關相對人重複聲請裁定准許拍賣抵押物
    部分，經本院調取89年度拍字第1886號拍賣抵押物事件查核
    結果，該聲請事件雖係相對人聲請就系爭建物拍賣取償，然
    因聲請前聲請人公司變更，裁定後復未經更正及依法聲明承
    受，致未能合法送達而迄未確定，是相對人以本件聲請裁定
    准許拍賣非無實益，亦不能認無保護必要，聲請人以此主張
    本件聲請為不合法云云，不能謂合。
  (二)關於所陳依據其與臺北市間行政契約及臺北市獎勵投資興建
    公共建設辦法、臺北市獎勵投資興建零售市場須知規定，系
    爭建物需經主管核准方得移轉及變更用途一節，業為抗告理
    由陳及，並經本院敘明該部分抗告主張不可採取之理由，其
    尤執陳詞提起再抗告，已無可取。況據本院調取92執字第21
    626 號、94年度執字第13396 號強制執行事件卷宗查對，顯
    示執行法院前曾函詢臺北市政府表示意見，雖據覆以：系爭
    建物原由亙興大眾市場股份有限公司投資興建，嗣經核准由
    再抗告人承接產權及經營權，因經營主體需該府審查核准始
    得變更，故不同意拍賣移轉，但如執行法院認為系爭不動產
    為私有公用財產附加公用限制，非不得為執行標的時，請於
    拍賣公告加註建物須作市場使用之限制，以維公益等語。但
    臺北市政府於94年12月29日派員林維民在本院執行處應詢，
    乃主張拍賣公告條件應記載為「拍定人並以公司名義於臺北
    市政府與原簽約人解除行政使用契約後，另行簽訂行政使用
    契約」等語，益見系爭建物所有權原非自始歸屬再抗人所有
    ，再抗告人亦係繼受他人而來，顯非不得移轉，縱依臺北市
    政府意見，亦僅認應限制其用途須為市場使用，並拍定人應
    與臺北市政府另行簽立行政使用契約而已，要無再抗告人所
    稱不得拍賣移轉可言。
  (三)再抗告人雖稱最高限額抵押債權數額未決算前，相對人不得
    聲請拍賣抵押物云云，然據相對人提出聲請裁定之抵押權設
    定契約及借據觀之，形式上已足以認定有為系爭抵押權擔保
    之債權存在，其以再抗告人逾期未償為由聲請拍賣抵押物，
    自應許之，此與再抗告人所執最高法院71年度台抗字第306
    號判例意旨，乃闡明未據債權人提出得供為形式上審查債權
    存否之憑證時，不應准許聲請拍賣抵押物之情形不同，且該
    判例意旨亦非謂舉凡最高限額抵押權之行使，必經債權數額
    決算後始得為之。至再抗告人如認相對人主張現存債權數額
    不實，僅得另循訴訟程序救濟，不得在此非訟程序爭執，本
    院因認前審裁定於法無誤，而駁回其抗告，尚無不合，亦無
    違背該判例可言，再抗告人執此指摘，亦無可採。
四、再抗告人執陳上開理由，或屬實體爭執事項，要與原裁定適
    用法規是否顯有錯誤無涉，或未涉及有原則上重要性之法律
    上見解，並無進一步加以闡釋之必要，其執此再為抗告，不
    合於非訟事件法第45條第3 項、第4 項之規定，自不應許可
    。
五、據上論結，本件再抗告為不合法，依非訟事件法第46條、第
    45條第5 項、第21條第2 項、第24條第1 項，民事訴訟法第
    436 條之3 第3項、第78條，裁定如主文。
中    華    民    國    95    年    10    月    20    日
                  民事第一庭  審判長法  官  黃小瑩
                                    法  官  江翠萍
                                    法  官  蕭錫証
以上正本證明與原本無異。
如不服本裁定，僅得於收受本裁定正本送達後10日內，以適用法
規顯有錯誤為理由。向本院提出再抗告狀，（須附繕本一份及繳
納再抗告裁判費新台幣1,000元），經本院許可後始可再抗告。
中    華    民    國    95    年    10    月    25    日
                                    書記官  林令令


司法院資訊處製作；財團法人民間司法改革基金會備份。
